臺灣高等法院民事裁定
109年度抗字第1559號
抗  告  人  北極真武廟

兼
法定代理人  李世東  
抗  告  人  李依萍  
共同代理人  柏有為律師
            施旻孝律師
上列抗告人因與相對人一如資產管理股份有限公司間拆屋還地等
事件，對於中華民國109年9月24日臺灣新北地方法院109年度重
訴字第196號所為裁定提起抗告，本院裁定如下： 
    主  文
抗告駁回。
抗告費用由抗告人負擔。
    理  由
一、按訴訟全部或一部之裁判，以他訴訟之法律關係是否成立為
    據者，法院得在他訴訟終結前以裁定停止訴訟程序，固為民
    事訴訟法第182條第1項所明定。惟所謂訴訟全部或一部之裁
    判，以他訴訟之法律關係是否成立為據者，係指他訴訟之法
    律關係是否成立，為本件訴訟先決問題者而言。若他訴訟是
    否成立之法律關係，並非本件訴訟之先決問題，則其訴訟程
    序即毋庸停止（最高法院101年度台抗字第224號、97年度台
    抗字第742號民事裁定意旨同此見解）。又前開法條既明定
    「得」以裁定停止訴訟程序，則應否命停止訴訟程序，法院
    本有自由裁量之權，並非一經當事人聲請，即應裁定停止訴
    訟程序（最高法院89年度台抗字第234號、84年度台抗字第6
    58號民事裁定意旨同此見解）。再者，倘若該先決問題之法
    律關係是否成立，在本件訴訟本可自為調查裁判，若因裁定
    停止訴訟程序，當事人將受延滯訴訟之不利益時，自無庸裁
    定停止訴訟程序（最高法院88年度台抗字第646號民事裁定
    意旨同此見解）。
二、抗告意旨略以：相對人主張其於民國109年3月9日向訴外人
    統一工商綜合區開發股份有限公司（下稱統一工商公司）購
    買坐落新北市○○區○○段000○0地號土地（下稱系爭土地），
    並以抗告人北極真武廟無權占用系爭土地，依據民法第767
    條第1項起訴請求抗告人應將坐落於系爭土地之北極真武廟
    建物、庭園造景、圍牆等建物拆除，將系爭土地返還相對人
    。惟抗告人業就相對人與統一工商公司間就系爭土地之買賣
    關係，向臺灣士林地方法院（下稱士林地院）提起確認買賣
    關係不存在訴訟，請求相對人應將系爭土地之所有權移轉登
    記塗銷，回復為統一工商公司所有（下稱另案訴訟），以釐
    清系爭土地所有權人之身分。此當屬相對人所提本件訴訟之
    先決問題，而有另案訴訟終結前裁定停止訴訟程序之必要。
    原裁定漏未審酌兩案訴訟標的不同，且另案訴訟之審理範圍
    並非原法院可得調查之範疇，僅以原法院可自行判斷相對人
    得否行使物上請求權為由，駁回抗告人停止訴訟之聲請，無
    視將造成裁判見解歧異之不利益，為此請求廢棄原裁定等語
    。
三、經查：相對人於109年3月16日向原法院起訴主張系爭土地為
    其向統一工商公司購買，抗告人北極真武廟無權占用系爭土
    地，依民法第767條第1項起訴請求抗告人應將坐落於系爭土
    地之北極真武廟建物、庭園造景、圍牆等建物拆除，並返還
    相對人系爭土地等語（見原審卷㈠第11-15頁）；嗣抗告人於
    109年8月12日向士林地院起訴請求確認相對人與統一工商公
    司就系爭土地之買賣關係不存在、並請求塗銷系爭土地於10
    9年3月12日以「買賣」為登記原因之所有權登記，此有抗告
    人提出之另案起訴狀為憑（見本院卷第27-52頁）。然就相
    對人與統一工商公司之買賣關係是否存在，此為事實之認定
    ，原法院非不得斟酌兩造之主張及調查證據之結果自行判斷
    ，又相對人是否為系爭土地之所有權人而得行使物上請求權
    ，此乃本案審理之重要爭點，原法院自得依其調查證據之結
    果而為實質上之認定。況依抗告人所陳，另案之審理範圍並
    非全屬物上請求權（見本院卷第19頁），若裁定停止本件訴
    訟程序，相對人將受延滯訴訟之不利益，是本件無裁定停止
    訴訟程序之必要。從而，原裁定駁回抗告人聲請裁定停止訴
    訟程序，於法並無不合，抗告意旨指摘原裁定不當，求予廢
    棄，為無理由，應予駁回。
四、據上論結，本件抗告為無理由，爰裁定如主文。　　
中　　華　　民　　國　　109 　年　　12　　月　　2 　　日
                  民事第二十二庭
                        審判長法  官  張靜女
                              法  官  丁蓓蓓
                              法  官  葉珊谷
正本係照原本作成。
本裁定除以適用法規顯有錯誤為理由外，不得再抗告。如提起再
抗告，應於收受送達後10日內委任律師為代理人向本院提出再抗
告狀。並繳納再抗告費新臺幣１千元。
中　　華　　民　　國　　109 　年　　12　　月　　3 　　日
　　　　　　　　　　    　　　書記官  鄭兆璋